【裁判字號】    99,交聲,1824
【裁判日期】    990730
【裁判案由】    交管條例聲異
【裁判全文】
臺灣板橋地方法院交通事件裁定        99年度交聲字第1824號
原處分機關  交通部公路總局臺北區監理所
異  議  人
即受處分人  甲○○
上列受處分人因違反道路交通管理處罰條例案件，對於交通部公
路總局臺北區監理所中華民國99年5 月11日以北監自裁字第裁40
-C00000000號所為之違反道路交通管理事件裁決書（原舉發通知
單號碼：北縣警交大字第C00000000號），聲明異議，本院裁定
如下：
    主  文
異議駁回。
    理  由
一、本件異議人即受處分人聲明異議意旨略以：
  (一)受處分人於民國98年12月17日晚間8 時20分許，因酒後駕駛
    車牌號碼6K-5531號普通自用小客車（下稱系爭自用小客車
    ），行經臺北縣新莊市○○○路15號前，因不慎追撞他人汽
    車，造成他人受有輕傷，經臺北縣政府警察局新莊分局（下
    稱舉發機關）交通分隊員警當場實施酒精濃度測試，當場測
    得受處分人呼氣所含酒精濃度為每公升0.95毫克（下稱系爭
    酒後駕車行為），除由警移置保管系爭自用小客車禁止其駕
    駛外，並由舉發機關於同日依道路交通管理處罰條例第35條
    第1項第1款規定，以該局北縣警交大字第C00000000號舉發
    違反道路交通管理事件通知單（下稱系爭舉發通知單）舉發
    ，再由交通部公路總局臺北區監理所（下稱原處分機關）依
    同條項規定，於99年5月11日以北監自裁字第裁40-C0000
    0000號違反道路交通管理事件裁決書（下稱系爭裁決書）裁
    處罰鍰新臺幣（下同）57,000元，並吊扣駕駛執照二年，另
    施以道路交通安全講習，並依受處分人戶籍地址「臺北縣中
    和市○○街18之3號」掛號郵寄，經郵政機關於99年5月13
    日送達該址，並由受處分人之母（江葛煌秀）簽收。
  (二)受處分人就系爭酒後駕車行為，並不爭執，惟受處分人係較
    晚才受轉交系爭裁決書，致遲誤異議期間，而受處分人係以
    駕駛聯結車維生，如受處分人之聯結車職業駕駛執照遭吊扣
    ，將影響生計，而受處分人違規當時係駕駛自用小客車，依
    臺灣高等法院暨所屬法院97年法律座談會刑事類提案第40號
    之研討結果，僅能吊扣小型車普通駕駛執照，爰請求撤銷系
    爭裁決書等語。
二、按「受處分人，不服第八條主管機關所為之處罰，得於接到
    裁決書之翌日起二十日內，向管轄地方法院聲明異議。」，
    道路交通管理處罰條例第87條第1 項定有明文；復按「聲明
    異議案件之處理，除準用刑事訴訟法有關規定外，依本辦法
    之規定處理之。」、「依道路交通管理處罰條例第八十七條
    規定向管轄法院聲明異議之期間，自裁決送達之翌日起算，
    並得依法扣除在途期間及聲請回復原狀。」、「交通法庭認
    聲明異議不合法律上之程式或其異議權已經喪失者，應以裁
    定駁回之，但其不合法律上之程式可補正者，應先定期命為
    補正，逾期不補正者，即予駁回。」，道路交通案件處理辦
    法第4 條第1 項、第12條、第18條分別定有明文。
三、按「送達，於應受送達人之住居所、事務所或營業所為之。
    」、「於應送達處所不獲會晤應受送達人時，得將文書付與
    有辨別事理能力之同居人、受雇人或應送達處所之接收郵件
    人員。」（註：即所謂之「補充送達」）、「應受送達人或
    其同居人、受雇人、接收郵件人員無正當理由拒絕收領文書
    時，得將文書留置於應送達處所，以為送達。」（註：即所
    謂之「留置送達」）、「送達，不能依前二條規定為之者，
    得將文書寄存送達地之地方自治或警察機關，並作送達通知
    書兩份，一份黏貼於應受送達人住居所、事務所、營業所或
    其就業處所門首，另一份交由鄰居轉交或置於該送達處所信
    箱或其他適當位置，以為送達。」、「前項情形，由郵政機
    關為送達者，得將文書寄存於送達地之郵政機關。」（註：
    即所謂之「寄存送達」），行政程序法第72條第1 項前段、
    第73條第1 項、第3 項、第74條第1 項、第2 項分別定有明
    文。查以，本件依卷附之系爭裁決書之送達證書，本件系爭
    裁決書係於99年5 月13日，以補充送達方式，送達於受處分
    人戶籍所在地臺北縣中和市○○街18之3 號，並由受處分人
    母親收受，是難認系爭裁決書有未合法送達情形，而依法院
    訴訟當事人在途期間標準，按受處分人戶籍地址，其在途期
    間為二日，是本件異議期間係自同年月14日起至同年6 月2
    日終止時期滿，而受處分人係至99年6 月10日始提出本件聲
    明異議，系爭裁決書顯已經確定，是本件異議已逾上開「二
    十日」之法定期間，其異議並不合法，應予駁回。
四、本件受處分人之聲明異議雖屬不合法，且經原處分機關於移
    送書載以依一人一照原則應併吊扣受處分人之聯結車職業駕
    駛執照。惟查：
  (一)按「汽車駕駛人，因違反本條例及道路交通安全規則之規定
    ，受吊銷駕駛執照處分時，吊銷其持有各級車類之駕駛執照
    。」，94年12月14日修正公布並於95年3 月1 日施行之道路
    交通管理處罰條例第68條定有明文。查其修正過程與修正條
    文，立法委員認為原條文「汽車駕駛人，因違反本條例及道
    路交通安全規則之規定，受吊扣或吊銷駕駛執照處分時，受
    吊扣或吊銷其持有各級車類之駕駛執照」之規定，將違法或
    違規駕駛人所持有各級車類之駕駛執照一併吊扣或吊銷，失
    之過酷，對於人民工作與生活影響過鉅，有違比例原則，經
    與交通部協商後，乃將其中「受吊扣處分者，吊扣其持有各
    級車類之駕駛執照」部分之規定刪除。是駕駛人違反道路交
    通管理處罰條例第35條第1 項第1 款之規定而受吊扣駕駛執
    照處分時，依修正後同法第68條規定並參照其修正意旨，應
    僅得吊扣違規或違法當時駕駛車類之駕駛執照。復查以，酒
    醉駕車行為均製造法所不容許之風險，以風險製造之立場觀
    之，並不因駕駛車輛種類之不同，而有所差別。但從風險實
    現之觀點而言，酒醉駕駛車類之不同，其對於交通安全衍生
    之實害結果也有所差異，如駕駛人駕駛低一級之車類違反本
    條例之規定時，不論其所造成之實害結果，而一律吊扣駕駛
    人所持有之各類駕照，亦有違反相同事件相同處理，不同事
    件不同處理之平等原則（臺灣高等法院暨所屬法院97年法律
    座談會刑事類提案第40號討論暨審查意見參照）。準此，依
    現行道路交通管理處罰條例第68條規定，條文僅規定吊銷駕
    照處分效力與執行方式，並未規定吊扣駕照之執行，則交通
    監理機關對於受處分人因有違反道路交通管理處罰條例之情
    形，應受吊扣駕駛執照處分時，僅吊扣受處分人違規或違法
    當時所駕駛車類之駕駛執照即為已足，不得再對受處分人吊
    扣其持有其他各類車輛之駕駛執照（臺灣高等法院97年度交
    抗字第2082、2045號裁定要旨參照）。
  (二)依上開說明，道路交通管理處罰條例第35條第1 項所指之「
    吊扣」駕駛執照，應依據違規人於查獲酒後駕車時，當時係
    持有何類級之駕駛執照、駕駛何級類之汽車或機器腳踏車之
    事實，參照同條例第21條第1 項第1 、2 、9 款、第2 項、
    道路交通安全規則第53條、第61條、第61條之1 之規定，認
    定違規人於違反酒後駕車規定之同時，是否同時違反同條例
    21 條 之未持照駕駛之規定，並據以認定所應吊扣之何種類
    、何級種之駕駛執照（至於，同條之「吊銷」駕駛執照，依
    同條例第68條規定，係吊銷持有之各級車類之駕駛執照，其
    法律效果已經明確，無需再究明）。而就違規人違反同條例
    第35 條 第1 項規定，而未同時違反同條例第21條規定之情
    形（亦即，持用高級車類駕駛執照於酒後駕駛低級車種之違
    規態樣），應依同條例第35條規定處以罰鍰、吊扣駕駛執照
    、施以道路交通安全講習，而就所吊扣之駕駛執照，係駕駛
    人於該查獲時所駕駛之該級類汽車或機器腳踏車之該級類之
    駕駛執照（亦即，該級車類駕駛執照），而監理機關於執行
    上，因依目前實務，均僅發予最高級車類之駕駛執照，是依
    該實務現狀，監理機關可以在受處分人所持有之該最高級車
    類駕駛執照上加註禁止其駕駛其遭查獲酒駕時所駕駛之該車
    類之駕駛執照之方式，以為執行方法（臺灣高等法院暨所屬
    法院98年法律座談會刑事類提案第20號審查意見暨研討結果
    參照）。
  (三)本件原處分機關上開移送書所載之意旨，顯與法院司法解釋
    有所不符，本件聲明異議如未逾期，本應由本院依職權撤銷
    原處分另為適法之處分，惟因本件聲明異議已逾異議期限，
    本院無從依本件程序對受處分人之聲請為裁定，受處分人如
    欲對此部分再尋求救濟，應對原處分依系爭裁決書執行吊扣
    之執行行為之行政處分，依訴願及行政訴訟之方式為救濟，
    附此敘明。
五、綜上所述，本件因受處分人之聲明異議，已逾異議期限，其
    異議自屬不合法，應予駁回；至於，系爭裁決書及原處分機
    關執行系爭裁決書有不符合司法解釋之部分，應由受處分人
    對原處分機關執行吊扣之行政處分，依訴願及行政訴訟之方
    式為救濟。
據上論斷，應依道路交通管理處罰條例第87條第2 項，道路交通
案件處理辦法第18條，裁定如主文。
中    華    民    國    99    年    7     月    30    日
                    交通法庭  法  官  陳世旻
上列正本證明與原本無異。
如不服本裁定，應於裁定送達後五日內敘明抗告理由，向本院提
出抗告狀。
                              書記官  楊雅芳
中    華    民    國    99    年    8     月    10    日

司法院資訊處製作；財團法人民間司法改革基金會備份。
